【裁判字號】    97,上易,121
【裁判日期】    970916
【裁判案由】    清償借款
【裁判全文】
臺灣高等法院民事判決                 97年度上易字第121號
上  訴  人  永豐商業銀行股份有限公司
法定代理人  戊○○
訴訟代理人  丙○○
            甲○○
            乙○○
被上  訴人  丁○○
上列當事人間清償借款事件，上訴人對於中華民國96年9月11日
臺灣臺北地方法院95年度訴字第7925號第一審判決提起上訴，本
院於97年9月2日言詞辯論終結，判決如下：
    主  文
上訴駁回。
第二審訴訟費用由上訴人負擔。
    事實及理由
一、上訴人主張：原審共同被告己○○於民國93年12月3日邀被
    上訴人為連帶保證人向伊前身之台北國際商業銀行股份有限
    公司借款新臺幣（下同）150萬元，並簽訂借據（以下稱系
    爭借據）約定借款期間自93年12月3日起至98年12月3日止，
    共分60期按月清償，利息自伊貸放之日起，依公告之基準利
    率加碼5.42%，採機動利率按月計息。另約定如未按期清償
    ，其逾期在6個月以內者按約定利率10%，逾期超過6個月以
    上者，其超過6個月部分，按約定利率20%加計違約金。詎己
    ○○僅繳納本息至94年9月3日止，即未再繳納，尚餘本金1,
    316,185元，依系爭借據第3條約定應視為全部到期，依是時
    基準利率計算之利息為9.22%等情。爰依消費借貸及連帶保
    證之法律關係，求為命被上訴人應與己○○連帶給付伊1,31
    6,185元，及如上計算之利息、違約金之判決。原審判命共
    同被告己○○應如數給付，並駁回上訴人其餘之訴。上訴人
    就其敗訴部分不服，提起上訴，上訴聲明：(一)原判決關於駁
    回上訴人後開第二項之訴部分廢棄。(二)被上訴人應與原審共
    同被告己○○連帶給付上訴人1,316,185元，及自94年9月4
    日起至清償日止，按年息9.22%計算之利息，暨自94年10月4
    日起至清償日止，其逾期在6個月以內者，按上開利率10%，
    逾期超過6個月者，按上開利率20%計算之違約金（原審判命
    共同被告己○○給付部分，未據其聲明不服，已告確定）。
二、被上訴人則以：伊未擔任己○○之連帶保證人，系爭借據上
    之簽名非伊所為，該印章亦非伊所有之印章。又伊前與己○
    ○均為勵邦電資股份有限公司（以下稱勵邦公司）之股東，
    雖己○○曾向伊表示須借貸之情事，惟伊並未答應。而伊提
    供身分證予公司會計，係為透過公司辦理退稅，非為借款。
    且己○○本為勵邦公司實際執行業務股東，自得輕易取得伊
    之身分證影本，不得據此推論伊有為連帶保證人之情等語，
    資為抗辯。並答辯聲明：上訴駁回。
三、查原審共同被告己○○於93年12月3日向上訴人借款150萬元
    ，迄今尚欠1,316,185元及如原判決主文第1項所示之利息、
    違約金未清償等事實，為兩造所不爭，復有借據、繳息明細
    單及基準利率表等件附卷足稽，堪信為真實。
四、上訴人主張，被上訴人為己○○之連帶保證人，對己○○尚
    欠伊之前開借款本息及違約金，應負連帶清償責任一節，已
    為被上訴人所否認，並以前揭情詞置辯。經查：
  (一)按私文書之真正，如他造當事人有爭執者，則舉證人應負證
    其真正之責（最高法院47年台上字第1784號判例意旨參照）
    。本件上訴人主張被上訴人為系爭借款之連帶保證人一節，
    固據其提出系爭借據為證，惟被上訴人已否認系爭借據上連
    帶保證人「丁○○」之簽名及印章為真正，則上訴人自應就
    該文書上被上訴人之簽名及印章為真正一節，負舉證之責。
    經原審將系爭借據正本、印鑑卡上「丁○○」「三重市○○
    路120-5號4樓」之筆跡，與被上訴人於95年8月15日當庭書
    寫字跡、臺北市第五信用合作社（以下稱第五信用合作社）
    印鑑卡、國民身分證申請書上「丁○○」筆跡、被上訴人95
    年9月19日當庭書寫「三重市○○路120-5號4樓」之筆跡送
    請內政部刑事警察局為筆跡鑑定，經該局將系爭借據、印鑑
    卡其上「丁○○」、「三重市○○路120-5號4樓」筆跡編為
    甲類待鑑筆跡；另被上訴人前開親書筆跡編為乙類比對資料
    ，其鑑定結果為，甲類待鑑資料筆跡與乙類比對資料上筆跡
    不相符，此有該局96年6月11日鑑定書附於原審卷可參（見
    原審卷第110頁）。次查，本院另將系爭借據，及被上訴人
    自承為真正之第五信用合作社印鑑卡、換發國民身分證申請
    書、玉山商業銀行股份有限公司開戶申請書、中央健康保險
    局臺北分局加保申請表上「丁○○」筆跡送請法務部調查局
    鑑定，其結果為：「甲類筆跡（即系爭借據筆跡）與乙類筆
    跡（即其他送鑑筆跡）特徵不同。」等語，有該局鑑定書在
    卷為憑（見本院卷第76頁），是依前開二鑑定結果，均不足
    證明，系爭借據上被上訴人簽名之真正，上訴人又未舉證證
    明其上被上訴人印章為真正，則其主張，被上訴人為己○○
    之連帶保證人一節，即不可採。
  (二)上訴人雖舉負責本件對保之員工張育碩於原審證稱：「我有
    印象有一位己○○先生有到行裡借錢，這是因為我收到通知
    書的時候我就去回想當初的情形，並尋找當初借款的資料，
    我記得當天是借款人與保證人一起來，我有問保證人為何來
    擔任保證人，我記得當時保證人有回答說他們是同一家公司
    的董事，…當天我只見過保證人一次，當天保證人也有在借
    據上面簽名、蓋章。因為我有看過資料，所以我知道保證人
    是丁○○，就是現在在庭上的被告，我有一點點的印象，應
    該有看過。」等語（見原審卷第27頁背面），惟被上訴人已
    辯稱，95年4月17日對保人曾打電話予伊，伊當時即否認曾
    擔保系爭借款，並到銀行去找證人，此應為證人對伊之印象
    等語，是證人所稱有一點印象，應該看過被上訴人一節，是
    否即為對保時之本人，尚非無疑。況其既證稱，對保當天保
    證人確有在借據上面簽名、蓋章等語，惟系爭借據上連帶保
    證人之筆跡與被上訴人多種平日文書筆跡不符，已如前述，
    則其所稱確有見保證人在簽名蓋章於借據一節果如屬實，則
    該簽名之人應非被上訴人。上訴人據此證明被上訴人為系爭
    借款之連帶保證人，亦無可採。
  (三)上訴人另主張，被上訴人陳稱為辦理國稅局退稅事宜，曾將
    國民身分證交付己○○開戶，惟國稅局退稅並不需另開新帳
    戶，本可指定帳戶退稅，且開戶需本人親自辦理，被上訴人
    為何交予借款人己○○辦理，是否已事先授權己○○使用其
    身分證件及印章或甚委任他人使用，並非無疑云云。但查，
    民事訴訟如係由原告主張權利者，應先由原告負舉證之責，
    若原告先不能舉證，以證實自己主張之事實為真實，則被告
    就其抗辯事實即令不能舉證，或其所舉證據尚有疵累，亦應
    駁回原告之請求（最高法院17年上字第917號判例意旨參照
    ）。本件上訴人應負證明系爭借據上被上訴人之簽名及印章
    為真正之責，而上訴人前開所舉證據不足證明被上訴人簽名
    或印章之真正，已如前述，且上訴人亦未證明被上訴人有授
    權己○○為其簽訂系爭借據之情事，則縱被上訴人上開抗辯
    之事實，不能舉證，仍應駁回上訴人之請求。
五、綜上所述，上訴人不能證明系爭借據上被上訴人之簽名印章
    為真正，則其本於消費借貸及連帶保證之法律關係，請求被
    上訴人給付1,316,185元及如原判決主文第1項所示之利息、
    違約金，洵屬無據，不應准許。原審為上訴人此部分敗訴之
    判決，並無不合。上訴意旨指摘原判決不當，聲明廢棄改判
    ，為無理由，應予駁回。
六、據上論結，本件上訴為無理由。依民事訴訟法第449條第1項
    、第78條，判決如主文。
中    華    民    國    97    年     9    月    16    日
                    民事第十一庭
                        審判長法  官  鄭雅萍
                              法  官  徐福晉
                              法  官  詹文馨
正本係照原本作成。
不得上訴。
中    華    民    國    97    年    9     月    17    日
                              書記官  周淑靜


司法院資訊處製作；財團法人民間司法改革基金會備份。
